---
title: GGally::ggpairs() を見やすくする
subtitle: Tokyo.R/112
author: shogo-ito-4423
format: 
    revealjs:
        fontsize: 24px
editor: visual
execute: 
  echo: true
---

## 概要

`GGally::ggpairs()`で散布図行列を作成するとき、離散変数が関わる関係を観察しやすくする工夫を共有します。

1.  個々のグラフで離散変数の値が明確になるようにする
2.  離散変数が表示される向きを揃える

::: :::

### 利用するパッケージ・データセット

```{r}
#| warning: false
library(tidyverse)
library(GGally)
library(palmerpenguins)
```

::: :::

### データの読み込み

```{r}
penguins_clean <- penguins %>% 
  tidyr::drop_na(everything()) %>% # naを含む行を削除
  dplyr::select(bill_length_mm, body_mass_g, sex, species)
```

## デフォルト設定で作成

```{r}
mat0 <- penguins_clean %>% 
  GGally::ggpairs()
mat0
```

## 課題1・上下どちらがどのカテゴリかわからない

3行目など、上下どちらが`male`でどちらが`female`なのかわからない（正解は以下の通り）。

```{r}
mat0[3,1]
```

## 解決策1・stripが個々のグラフに表示されるようにする

```{r}
mat1 <- penguins_clean %>% 
    GGally::ggpairs(
          showStrips = TRUE
    )
mat1
```

## 課題2・離散変数の順序が変わってしまう

3行4列目も「上段が`female`、下段が`male`」かと思いきや...

```{r}
mat1[3,4]
```

なんと「上段が`male`、下段が`female`」になる。

## グラフによって原点が変わる

```{r}
#| column: screen-inset-shaded
#| layout-nrow: 1

mat1[3,1]
mat1[3,4]
```

-   3行1列目のグラフ（左）は、**上から下**に向かって因子を並べる。
-   3行4列目のグラフ（右）は、**下から上**に向かって因子を並べる。

## 解決策2: グラフの種類を指定する時に、離散変数の順序を逆転させる

離散変数に関するグラフを作成するとき、上下方向の離散変数の順序を逆転させる関数を作成する。

```{r}
gg_discrete_adj <- function(data, mapping, ..., fn) {
    # 離散変数が上下方向に並ぶか判定する
    horizontal <- GGally::is_horizontal(data, mapping)
    
    if (horizontal) {
        # ggplot2のmappingからy軸方向の変数名を取り出す
        yVal <- GGally::mapping_string(mapping$y)
        # 離散変数を取り出す
        yData <- data[[yVal]]
        # 離散変数の順序を取り出す
        data[[yVal]] <- factor(yData, levels = rev(levels(yData)))
    }
    
    # 指定したGGally関数で描画する
    fn(data, mapping, ...)
}
```

## 作成した関数でグラフを描画する

```{r}
mat2 <- penguins_clean %>% 
    GGally::ggpairs(
          showStrips = TRUE,
          lower = list(
              combo = wrap(gg_discrete_adj, fn = GGally::ggally_facethist),
              discrete = wrap(gg_discrete_adj, fn = GGally::ggally_facetbar)
          )
    )
mat2
```

## こんどは向きがそろっている

```{r}
#| column: screen-inset-shaded
#| layout-nrow: 1

mat2[3,1]
mat2[3,4]
```

## 番外編・もっと見やすくする

-   グラフの種類と配置を工夫して、スペースを有効活用する。
    -   因子ごとに複数のグラフを重ねるタイプは避ける。
    -   因子の目盛りが第1列・最終行にくるようにする。

```{r}
#| column: margin

mat3 <- penguins_clean %>% 
    GGally::ggpairs(
          lower = list(combo = wrap(gg_discrete_adj, fn = GGally::ggally_dot_no_facet), discrete = "ratio")
    )
mat3
```

## 課題

-   どのグラフがどの向きに並ぶか、法則をつかめていない（公式ドキュメントと逆になるものもある）。
-   離散変数同士のグラフに作成した関数を適用すると、軸が入れ替わってしまうことがある。
-   散布図行列の上半分はできれば記述統計量を記載したい。
    -   `GGally::ggally_statistic()`を利用すればできそう。
    -   順序変数を判定させる方法が怪しい。
-   もっと良い方法がありましたら、教えていただけると幸いです。

## 参考資料

-   公式ドキュメント
    -   [ggpairs(): Pairwise plot matrix • GGally](https://ggobi.github.io/ggally/articles/ggpairs.html)
    -   [ggally\_\*(): List of available high-level plots • GGally](https://ggobi.github.io/ggally/articles/ggally_plots.html)
-   [x軸を並べ替えたい #R - Qiita](https://qiita.com/kazutan/items/7840f743d642122d1219)
-   [【Rデータ整理】Factor 内の順序を入れ替える](https://mom-neuroscience.com/r-factor-levels/)
-   [［R］ベクトルの要素を逆順に並び替える: Golden State](http://goldenstate.cocolog-nifty.com/blog/2019/07/post-fa754d.html)
